臺灣板橋地方法院民事判決　　　　　　 95年度勞訴字第101號
原　　　告　丁○○
訴訟代理人　林天財律師
　　　　　　許姿萍律師
　　　　　　鄭至量律師
上　　　一
複 代 理人　吳信吉律師
被　　　告　鼎燁證券投資顧問股份有限公司
法定代理人　丙○○
被　　　告　鼎富證券投資顧問股份有限公司
法定代理人　戊○○
共　　　同
訴訟代理人　李漢鑫律師
複 代 理人　丁昱仁律師
　　　　　　許諺賓律師
上列當事人間請求確認薪資債權存在事件，經本院於民國96年7
月12日言詞辯論終結，判決如下：
    主  文
原告之訴駁回。
訴訟費用由原告負擔。
    事實及理由
一、程序方面：
  (一)原告於民國95年11月29日收受本院通知95執字第45439 號清
    償票款強制執行事件，被告鼎燁證券投資顧問股份有限公司
    （下稱鼎燁公司）、鼎富證券投資顧問股份有限公司（下稱
    鼎富公司）對執行債務人乙○○薪資債權之執行聲明異議，
    原告乃依強制執行法第120 條第2 項規定，於10日內向本院
    提起本件訴訟，並向民事執行處為起訴之證明，合先敘明。
  (二)原告起訴確認者乃乙○○各與被告鼎燁公司、鼎富公司間現
    在存有僱傭關係存在，其所欲確認者係現在之法律關係，即
    有法律上之確認利益存在，被告辯稱原告係確認乙○○各與
    被告等間之過去法律關係，故無確認利益等語，容有誤會。
二、原告主張：(一)被告鼎燁公司表示乙○○已於95年8 月31日離
    職，已非其公司員工，惟被告鼎燁公司出具之乙○○離職證
    明書上卻載明「乙○○任職日期為93年4 月27日起至94 年3
    月31日止」，另由稅務電子閘門財產所得調件明細表亦顯示
    乙○○於被告鼎燁公司有薪資所得新台幣（下同）168,000
    元，被告鼎燁公司對於乙○○之離職期日說詞前後不一，可
    見被告鼎燁公司對於乙○○之僱傭關係存續有所隱瞞，故原
    告乃訴請確認乙○○與被告鼎燁公司間僱傭關係存在，並尚
    有每月42,000元薪資債權存在。(二)乙○○於94年4 月1 日即
    於被告鼎富公司任職，有行政院金融監督管理委員會證券期
    貨局書函可證，故被告鼎富公司之聲明異議狀表示乙○○於
    94年8 月31日離職，現非被告鼎富公司員工云云，不合情理
    ，被告鼎富公司對於與乙○○之僱傭關係有所隱瞞，原告乃
    訴請確認乙○○與被告鼎富公司間僱傭關係存在，並尚有每
    月42,000元薪資債權存在。(三)依據證券投資顧問事業負責人
    與業務人員管理規則第4 條第1 項規定，只有具備分析師資
    格人員，方得從事證券分析工作，被告依法並不具備上開資
    格條件，故被告鼎富公司、鼎燁公司分別於96年1 月23 日
    、96年1 月31日所出具由乙○○具名透過訴外人大時科技股
    份有限公司（下稱大時公司）發送分析簡訊給客戶之行為，
    即足證明乙○○仍任職於被告等。另由原告上網在網路資料
    查出乙○○在被告公司所發簡訊之頻繁，足證乙○○仍任職
    於被告。另訴外人奇狐資訊股份有限公司（下稱奇狐公司）
    或簡愛洋行總代理販賣予被告2 公司之「奇狐勝券分析系統
    」之總數量，即係乙○○任職被告期間販售給客戶之「三合
    指標」之總數量，蓋該「三合指標」係乙○○透過被告公司
    向奇狐公司或簡愛洋行購買「奇狐勝券分析系統」後重新設
    定參數，改為「三合指標」，再販售給客戶，乃乙○○唯一
    使用，系統產品亦僅乙○○一人為銷售宣之產品。再依臺灣
    板橋地方法院檢察署95年度偵字第12235 號不起訴處分書，
    足證乙○○對被告等確有每月42,000元之薪資債權，且乙○○之所得扣繳憑單中，亦發現乙○○對被告鼎燁公司曾確實
    有一筆7 個月之薪資所得294,000 元（42,000×7） 存在等
    語。聲明請求：(1)確認訴外人乙○○與被告鼎燁公司間僱傭
    關係存在，及自95年10月27日起每月42,000元薪資債權債務
    法律關係存在；(2)確認訴外人乙○○與被告鼎富公司間僱傭
    關係存在，及自95年10月27日起每月42,000元薪資債權債務
    法律關係存在。
三、被告鼎燁公司、鼎富公司則以：(一)債務人乙○○已於94年8
    月31日自被告鼎富公司離職，且其亦已於95年8 月31日自被
    告鼎燁公司離職，故被告等於95年10月27日收受鈞院執行處
    95年度執字第45 439號扣押命令時，乙○○早已非被告等員
    工，故乙○○對被告等無任何勞務報酬債權可供扣押。(二)乙○○93年4 月27日起至94年3 月31日止任職被告鼎燁公司，
    95年1 月9 日至95年9 月1 日止任職被告鼎燁公司，其兩次
    任職及離職日期，被告鼎燁公司均依規定向中華民國證券投
    資信託暨顧問商業同業公會申報註銷登錄債務人乙○○業務
    人員之資格，並經該公會核准，足證乙○○確實已非被告鼎
    燁公司員工。(三)乙○○實際從事業務與登錄記載皆為業務員
    ，其實際所擔任工作內容就是代表被告於電視節目上，對觀
    眾陳述由被告所作之分析研究，並借其口才來招攬會員。乙○○自被告公司離職後，因會員關係是存在於被告與會員之
    間，故當初以乙○○名義為號召之會員會期並不因此終止，
    被告亦無法因乙○○離職而停止對會員服務，從而被告必須
    對原有會員繼續以既有之各種方式提供相關投顧分析資訊，
    不因乙○○離職而間斷。至於傳真稿上雖標有乙○○字樣，
    但並非有該字樣就代表係乙○○仍於被告公司任職、由渠所
    傳，而其文件上之所以有乙○○名義之目的，向來係作為該
    會員入會後從屬性辨識之用，此舉乃基於維護投資人之會期
    權益，保護投資人不因業務員個人離職受影響，係被告對投
    資人入會之保障等語，資為抗辯。答辯聲明：駁回原告之訴
    。
四、兩造不爭執事項：
  (一)原告對執行債務人乙○○向本院聲請95執字第45439 號清償
    票款強制執行事件，請求本院執行乙○○對第三人即被告鼎
    燁公司、鼎富公司之薪資債權，本院於95年10月27日以板院
    輔95執字第45439 號對被告鼎燁公司、鼎富公司發扣押令，
    被告2 公司均於95年11月1 日收受後，均於95年11月6 日具
    狀向本院聲明異議，被告鼎富公司並表示乙○○已於94年8
    月31日離職、被告鼎燁公司並表示乙○○已於95年8 月31日
    離職。
  (二)乙○○任職被告鼎燁公司期間，因乙○○、被告鼎燁公司有
    違反證券管理法令，經行政院金融監督管理委員會以95年7
    月25日金管證四罰字第0930003583號裁處書對被告鼎燁公司
    處60萬元罰金及警告處分，並命令被告鼎燁公司停止乙○○
    3 個月業務之執行，停止業務執行期間自95年9 月1 日至95
    年11月30日止（見本院卷第55至59頁）。
  (三)被告鼎富公司於96年1 月23日透過訴外人大時公司以乙○○
    名義發送簡訊給客戶。被告鼎燁公司於96年1 月31日亦透過
    大時公司以乙○○名義發送簡訊給客戶。
五、兩造爭執事項要點：
    被告鼎燁公司、鼎富公司均於95年11月1 日收受本院上開扣
    押令時，乙○○與被告間是否各有僱傭關係存在？如有，乙○○對被告等之薪資債權是否各為每月42,000元？經查：
  (一)按當事人主張有利於己之事實者，就其事實有舉證之責任，
    民事訴訟法第277 條定有明文。本件原告主張被告等收受本
    院上開扣押令時，與乙○○間各仍有僱傭關係存在等語，為
    被告等否認，依上開說明，自應由原告就被告等收受法院扣
    押令時，與乙○○間各仍有僱傭關係存在之事實，負舉證責
    任。原告雖主張被告鼎燁公司表示乙○○已於95年8 月31日
    離職，惟其出具之乙○○離職證明書上卻載明「乙○○任職
    日期為93年4 月27日起至94年3 月31日止」，另由稅務電子
    閘門財產所得調件明細表亦顯示乙○○於被告鼎燁公司有薪
    資所得168,000 元，被告鼎燁公司對於債務人乙○○之離職
    期日說詞前後不一，可見被告鼎燁公司與乙○○僱傭關係仍
    存云云，然查，乙○○曾兩度任職被告鼎燁公司，分別為自
    93 年4月27日起至94年3 月31日止，及95年1 月9 日至95年
    9 月1 日止，除據被告鼎燁公司自認在卷外，並有中華民國
    證券投資信託暨顧問商業同業公會96年1 月2 日中信顧字第
    0950011284號函及所檢附之該會乙○○個人歷史資料表各1
    件、行政院金融監督管理委員會證券期貨局96年1 月4 日證
    期四字第09500162094 號函1 件在卷可稽（見本院卷第25至
    27頁、第29頁）、及被告鼎燁公司就乙○○之證券投資顧問
    事業業務人員註銷登錄表、申報表、鼎燁公司與乙○○間95
    年1 月9 日研究分析人員委任契約等影本各1 件為證（見本
    院卷第52至54頁），是被告鼎燁公司所陳報之乙○○兩度任
    職之期間，並無何矛盾或隱瞞之處。至於乙○○之稅務電子
    閘門財產所得調件明細表固顯示乙○○於被告鼎燁公司有薪
    資所得168,000 元，然其上記載係乙○○「94年度」任職被
    告鼎燁公司之薪資所得，無從證明被告鼎燁公司「95年11月
    1 日」收受扣押令時，乙○○仍任職該被告。
  (二)原告雖主張依臺灣板橋地方法院檢察署95年度偵字第12235
    號不起訴處分書，足證乙○○對被告等確實存有每月42,000
    元薪資債權，且乙○○之所得扣繳憑單中，亦發現乙○○對
    被告鼎燁公司曾確實有一筆7 個月之薪資所得294,000 元（
    42,000×7） 存在等語，亦為被告鼎燁公司否認。查，原告
    曾對乙○○及被告鼎燁公司法定代理人丙○○提出毀損債權
    罪嫌之刑事告訴，經台灣板橋地方法院檢察署檢察官以95年
    度偵字第12235 號為不起訴處分，有該不起訴處分書影本1
    件在卷足徵，依上開不起訴處分書所載，乙○○與被告鼎燁
    公司於「93年4 月22日」所簽訂之研究分析人員委任契約，
    固約定乙○○當時每月薪資為42,000元，然乙○○既已於94
    年3 月31日離職，尚難以上開不起訴處分書所載「93年4 月
    22日至94年3 月31日期間」乙○○之每月薪資為42,000 元
    ，證明被告鼎燁公司於「95年11月1 日」收受系爭扣押令時
    ，乙○○仍任職於被告鼎燁公司或仍有每月薪資債權42,000
    元之事實。原告該部分主張，亦非可採。
  (三)原告主張乙○○於94年4 月1 日即於被告鼎富公司任職，有
    行政院金融監督管理委員會證券期貨局書函可證，故被告鼎
    富公司之聲明異議狀表示乙○○於94年8 月31日離職，現非
    告鼎富公司員工，不合情理等語，為被告鼎富公司否認。查
    ，乙○○係94年4 月1 日至94年8 月31日止，任職被告鼎富
    公司之事實，除據被告鼎富公司自認於卷外，並經本院分別
    向行政院金融監督管理委員會證券期貨局、中華民國證券投
    資信託暨顧問商業同業公會函查屬實，有行政院金融監督管
    理委員會證券期貨局、中華民國證券投資信託暨顧問商業同
    業公會上開函件各1 件、及被告鼎富公司就乙○○之證券投
    資顧問事業業務人員註銷登錄表影本1 件（見本院卷第51頁
    ）可證，與原告上開所稱乙○○任職被告鼎富公司之時間，
    並無不合或矛盾之處。
  (四)另原告主張依證券投資顧問事業負責人與業務人員管理規則
    第4 條第1 項規定，只有具備分析師資格人員，方得從事證
    券分析工作，被告依法並不具備上開資格條件，故被告鼎富
    公司、鼎燁公司分別於96年1 月23日、96年1 月31日所出具
    以乙○○名義透過訴外人大時公司發送分析簡訊給客戶之行
    為，即足證明乙○○仍任職於被告2 公司等語，被告則否認
    乙○○於96年1 月23日、96年1 月31日仍任職於被告等，辯
    以：提供投顧訊息服務之契約關係係存在於被告與會員之間
    ，並非存在於分析師個人與會員之間，上開投資分析簡訊發
    送客戶雖以乙○○名義發送，惟僅係用以辨別係何分析師之
    會員，並非即係該分析師所發送，縱分析師離職，被告等仍
    應對會期內之該分析師之會員提供分析資訊等語。查證券投
    資顧問事業負責人與業務人員管理規則第4 條第1 項固規定
    只有具備分析師資格人員，方得從事證券分析工作，而被告
    為公司組織，依法不具備上開資格條件，被告等否認乙○○
    於96年1 月23日、96年1 月31日仍任職於被告2 公司，且大
    時公司函覆本院之函文亦係表示係「代被告鼎燁公司、鼎富
    公司」於上開時間發送投顧訊息各1 則，此有該公司96年3
    月6 日時（96）字第0006號函1 件可稽（見本院卷第140-1
    頁），縱被告等未具備上開資格條件而以乙○○名義發送分
    析簡訊給客戶為真，亦僅屬主管機關是否對之加以處罰之問
    題，然尚不足以證明乙○○於96年1 月23日、96年1 月31
    日即有任職於被告2 公司之事實。
  (五)又原告聲請訊問證人己○○、甲○○，欲證明乙○○仍有任
    職於被告2 公司，其中證人甲○○到庭證稱：伊93年7 月起
    到93年底任職被告鼎燁公司擔任業務，該公司有財經節目，
    被告公司有分析師連鴻、邱鼎泰、乙○○、何珊、林世玉上
    節目，如果有觀眾打電話來，伊負責接聽處理，當時並沒有
    特別擔任哪位分析師的助理。伊93年11月、12月間到96年2
    月底任職被告鼎富公司，工作性質及內容同前，也沒有特別
    擔任哪位分析師的助理。96年3 月起迄今任職被告鼎燁公司
    ，亦係擔任業務，工作性質及內容同前。被告鼎燁公司、鼎
    富公司在同一棟大樓的樓上樓下。業務員除了接聽電話外，
    工作範圍還有會員售後服務，包括盤中傳簡訊，如果有會員
    聽不清楚或內容不清楚，業務員負責解說，會員是被告公司
    的會員，端看會員是辦理哪個分析師的會員，業務員就會把
    該分析師的分析資訊傳送給其會員。伊任職被告2 公司期間
    迄今，乙○○斷斷續續任職被告2 公司中之其一，但是在95
    年8 月底伊就沒有看到乙○○了，95年9 月就沒有看到乙○○的節目，簡訊是否只有透過大時公司傳送，伊則不清楚等
    語，此有本院96年5 月15日言詞辯論筆錄足徵。依其上開證
    言，無從證明乙○○於被告等收受系爭扣押令之95年11月1
    日時，仍任職於被告公司之一。另證人己○○結證證稱：伊
    曾經任職過被告公司其中之一，何時開始任職記不清楚，於
    94年5 月31日離職，擔任業務，乙○○是被告公司的老師（
    分析師），每個業務員都是被告所聘請之各位分析師的助理
    ，伊任職期間，包括乙○○在內被告公司大概有4 位左右的
    分析師。伊94年5 月31日離職時，乙○○還在被告公司任職
    。會員是被告公司的會員，如果分析師離職，按投顧業界的
    慣例，被告（投顧公司）還是會要求分析師繼續提供投顧訊
    息給公司，來服務該分析師的會員到會期結束為止，否則就
    要把後面沒有提供投顧訊息服務期間的款項，向分析師追討
    ，投顧業界的情形都是如此等語，此有本院96年7 月12日言
    詞辯論筆錄足稽。是依其上開證言，投顧業界之分析師如中
    途離職，分析師仍須提供分析簡訊予原投顧公司以繼續服務
    會期內之會員，以維護投顧公司之會員權益，因此，縱被告
    公司分別於96年1 月23日、96年1 月31日以乙○○名義發送
    分析簡訊予客戶會員，可能係乙○○離職後對被告仍負有提
    供投顧分析之義務，然亦不足以證明乙○○當時仍任職被告
    公司。
  (六)至於原告主張其上網在網路資料查出乙○○在被告公司所發
    之簡訊之頻繁，不只大時公司所陳報之2 通等語，為被告否
    認，辯稱：原告所提網路資料，並非被告之網站等語。查，
    原告所提網路資料，係「理財網」網頁，並非被告公司網頁
    ，且其上雖有多筆乙○○資料之標題，但原告自認不知道該
    份資料所顯示者係哪一年份的資料（見本院96年7 月12日言
    詞辯論筆錄），自無從證明乙○○於被告收受系爭扣押令時
    確有受僱於被告公司之事實。至於原告所提出乙○○之傳真
    稿（見本院卷第75至101 頁），雖依證人己○○、甲○○之
    證言，確係乙○○親筆書寫（見本院96年5 月15日、96年7
    月12日言詞辯論筆錄），惟該等傳真稿之日期係自94年9 月
    13 日 至95年1 月19日止，本即係乙○○尚受僱任職於被告
    公司之期間，乙○○本即有依約提供分析資訊予被告之義務
    ，該等傳真稿資料自亦不足證明乙○○於被告收受系爭扣押
    令時仍有受僱於被告之事實。至於原告雖主張乙○○係投顧
    業界中唯一販售三合指標產品之人，然為被告否認，證人甲○○則證稱業界中是否僅乙○○1 人販售三合指標產品，伊
    不清楚，三合指標產品係被告鼎富公司產品，只有交給乙○○一位老師在電視上販售，如有會員購買，有時由乙○○去
    會員家安裝，有時他會委託奇狐資訊股份有限公司（下稱奇
    狐公司）去客戶家安裝，因三合指標軟體是奇狐公司的軟體
    ；乙○○離職後，被告鼎富公司並未將該產品交給其他分析
    師販售等語（見本院卷第204 、206 頁）；另證人己○○亦
    證稱渠於94年5 月31日離職前，乙○○尚任職被告中，當時
    被告公司內約有4 位分析師，僅有乙○○分析師1 人在販賣
    三合指標產品，乙○○自稱三合指標係他自行研發，如有乙○○之會員購買該產品，大部分係由乙○○去客戶家安裝三
    合指標產品，但如果客戶在中南部或太多時，他會請幫他寫
    三合指標軟體的電腦公司去客戶家安裝等語（見本院96年7
    月12日言詞辯論筆錄）。以上開2 證人之證述，僅得證明被
    告將三合指標產品於乙○○任職被告之期間內，交由乙○○
    在電視上販售，而未交予其他分析師販售，尚無法證明乙○○係業界中唯一販售三合指標產品之人。復經本院向奇狐公
    司函詢該公司於95年10月27日以後是否有代被告鼎燁公司或
    鼎富公司或乙○○，提供三合指標資訊給欲投資股市之會員
    乙節，經奇狐公司函覆表示：本公司所提供產品為一般股票
    買賣資訊系統，三合指標並非本公司研發或經銷之產品，故
    本無提供或代他人提供三合指標予任何消費者等語，此有該
    公司96年3 月6 日函1 份在卷可稽（見本院卷第125 頁）。
    基上各情以觀，尚無從證明乙○○於95年10月27日以後仍任
    職被告公司並販售三合指標產品之情。
六、綜上，原告主張乙○○於被告收受系爭扣押令時，仍任職於
    被告公司，並對被告各有每月薪資債權42,000元等語，未能
    舉證以實其說。從而，原告請求確認乙○○與被告鼎燁公司
    間僱傭關係存在，及自95年10月27日起每月42,000元薪資債
    權債務法律關係存在；暨請求確認乙○○與被告鼎富公司間
    僱傭關係存在，及自95年10月27日起每月42,000元薪資債權
    債務法律關係存在，均無理由，應予駁回。
七、本件事證已臻明確，兩造其餘主張、陳述、攻擊防禦方法及
    所提證據，經審酌後認於本判決結果不生影響，爰不一一論
    述，附此敘明。
八、結論：原告之訴為無理由，依民事訴訟法第78條，判決如主
    文。
中　　華　　民　　國　　96　　年　　7 　　月　　31　　日
                  民事第一庭    法　官　陳翠琪
以上正本係照原本作成
如對本判決上訴，須於判決送達後20日內向本院提出上訴狀
中　　華　　民　　國　　96　　年　　8 　　月　　1 　　日
                                書記官　李瑞芝
